臺灣高等法院臺南分院刑事判決
上　訴　人
即　被　告　丙○○
　　　　　　　　　　號
選任辯護人　林重仁　律師
上列上訴人即被告因違反槍砲彈藥刀械管制條例案件，不服臺灣
雲林地方法院93年度訴字第666號中華民國94年4月22日第一審判
決（起訴案號：臺灣雲林地方法院檢察署93年度偵字第4104號）
，提起上訴，本院判決如下：
    主  文
原判決撤銷。
丙○○未經許可，持有可發射子彈具有殺傷力之改造模型槍，處
有期徒刑年肆月，併科罰金新臺幣貳拾萬元，罰金如易服勞役
，以罰金總額與陸個月之日數比例折算，扣案如附表編號壹、貳
號所示之物（除試射完畢之肆顆子彈外），均沒收；又以加害生
命、身體之事恐嚇他人，致生危害於安全，處有期徒刑伍月。應
執行有期徒刑參年陸月，併科罰金新臺幣貳拾萬元，罰金如易服
勞役，以罰金總額與陸個月之日數比例折算，扣案如附表編號壹
、貳號所示之物（除試射完畢之肆顆子彈外）均沒收。
    事  實
一、丙○○明知未經許可，不得持有具有殺傷力之德國ＷＡＬＴ
    ＨＥＲ廠製口徑九ｍｍ金屬改造模型槍，竟於民國92年5、6
    月間，自「乙○○」處，取得附表編號01、04號改造模型槍
    、消音管及子彈17顆（包括附表編號02、03號子彈及彈殼）
    等物，未經許可而無故持有。復另行起意，於93年7月底或8
    月初，因不滿張政通積欠其債務近10年，明知雲林縣四湖鄉
    ○○村○○路21號係張政通之父甲○○居住，張政通未居住
    在該處，欲使甲○○知悉張政通在外與人結怨，竟基於以加
    害生命、身體之事恐嚇甲○○之犯意，持附表編號01號改造
    模型槍，裝填適用子彈三顆，朝甲○○住處牆壁開一槍，對
    空開二槍，因而在牆壁上留有1處彈孔（毀損部分未據告訴
    ），並現場留下附表編號03號所示彈殼。丙○○於開槍後，
    逕自離去，甲○○至此仍不知其住處遭人開槍恐嚇。嗣於93
    年10月12日20時許，經內政部刑事警察局偵六隊偵查員持原
    審核發之搜索票，前往丙○○位於雲林縣元長鄉○○村○○
    路22之11號住處搜索有關違反槍砲彈藥刀械管制條例相關不
    法事證，未能發現應行扣押物品，經丙○○自動帶同偵查員
    前往雲林縣虎尾鎮延平里中湳一號之二A十二室，並扣得附
    表編號01、02、04號等物；且在有偵查權之個人及機關發覺
    前，向承辦之偵查員自首其持槍朝甲○○住處開槍予以恐嚇
    等情，而另在雲林縣四湖鄉○○村○○路21號牆壁之彈孔下
    方，經警扣得附表編號03號所示彈殼，而查悉恐嚇上情。雲
    林縣警察局西螺分局小隊長潘江河於93年10月13日12時48分
    許，對甲○○製作筆錄時，告知其家遭丙○○槍擊上情，致
    使甲○○心生畏懼，甲○○並表示希望丙○○接受法律制裁
    。
二、案經內政部刑事警察局移送暨恐嚇部分經丙○○自首由臺灣
    雲林地方法院檢察署檢察官偵查起訴。
    理  由
一、上揭事實，業據上訴人即被告丙○○（下稱被告）坦承不諱
    （見本院九十四年七月二十七日審判筆錄第二頁至第六頁、
    原審卷第四六背面），並有扣案如附表編號01、02號所示槍
    彈，及持附表編號01號改造模型槍至甲○○在雲林縣四湖鄉
    ○○村○○路21號住處開槍，留有牆壁彈孔等情可憑，且有
    上開槍、彈、遭槍擊之牆壁相片、現場略圖附卷可稽（見警
    卷第十八頁至第二六頁）。上開附表編號01、02槍彈，經送
    內政部警政署刑事警察局鑑驗，結果詳如附表編號01、02號
    備註欄所示，有該局11.刑鑑字第0930212982號槍彈鑑定
    書附卷可稽（見偵卷48至50頁）。另關於被告供稱其持槍彈
    來源之乙○○部分，查乙○○生於五十年十一月二十日，於
    九十二年九月九日歿，曾犯槍砲彈藥刀械管制條例、殺人未
    遂、妨害自由、恐嚇取財等案件，有乙○○個人戶籍之基本
    資料查詢結果、臺灣高等法院被告前案紀錄表等前科資料附
    卷可憑，足徵乙○○該人生前前科甚多，素行不良，自有持
    槍交被告抵債之可能，且被告既坦承持有上開槍彈，自無掩
    飾拒不供出來源之必要（至是否符合減免其刑部分，詳如後
    述），是被告之自白應與事實相符，堪以採信。又被告已於
    原審供稱：我明知道張政通不在家，在台北工作，我對空開
    二槍，對牆壁開一槍，目的要讓他家人知道，張政通在外面
    與人結怨等語（見原審卷十頁）。是被告雖自認案外人張政
    通積欠伊債務，但明知張政通未居住該處，仍執意開槍，其
    目的在讓張政通之家人知悉張政通在外與人結怨。顯然被告
    開槍恐嚇之對象，並非針對張政通，而係住於該處之被害人
    甲○○。又被害人甲○○於警詢始陳稱：「（現警方查獲一
    名槍砲嫌疑人，供稱曾於今年7月底至8月初間，至你住宅開
    槍乙事，你是否知悉？）我不知道。」、「（警方於九十三
    年十月十三日十二時三十分許，經會同你在何處查獲子彈彈
    殼壹顆？）是在我住宅大門口進入處，撿到彈殼壹顆，牆壁
    上有一處彈孔‧‧‧希望兇嫌接受法律制裁等語」（見警卷
    十五頁）。是被告於93年7月底或8月初時，前往被害人甲○○住處開槍時，雖被害人甲○○未知悉，但經雲林縣警察局
    西螺分局相關人員告知上情，被害人甲○○已感受其生命、
    身體遭受威脅，始向警方表示希望被告接受法律制裁。可見
    被害人甲○○雖未即刻知悉遭開槍恐嚇情事，但經警方轉知
    後，已心生畏懼，堪予認定。就恐嚇罪部分亦足見被告係於
    有偵查權之個人（如警員）或機關發覺前，自行供出犯行並
    接受法院裁判，符合刑法第六十二條規定之自首。
二、至被告復於原審辯稱：槍彈為其主動交出，因認有免刑或減
    刑規定之適用云云。然按犯本條例之罪自首，並報繳其持有
    之全部槍砲、彈藥、刀械者，減輕或免除其刑；其已移轉持
    有而據實供述全部槍砲、彈藥、刀械之來源或去向，因而查
    獲者，亦同。又犯本條例之罪，於偵查或審判中自白，並供
    述全部槍砲、彈藥、刀械之來源及去向，因而查獲或因而防
    止重大危害治安事件之發生者，減輕或免除其刑。拒絕供述
    或供述不實者，得加重其刑至三分之一。槍砲彈藥刀械管制
    條例第十八條第一項、第四項分別定有明文。而該項係規定
    自首之情形，依其是否已將槍械、彈藥移轉他人持有，而分
    別規定：未經移轉持有者，應報繳其持有之全部槍械、彈藥
    ；已移轉持有者，應據實供述全部槍械、彈藥之來源或去向
    ，並因而查獲，始能減免其刑。最高法院九十三年度台上字
    第六三五六號判決可資參照。查，臺灣雲林地方法院檢察署
    檢察官於九十三年九月二十七日核發通訊監察書，監聽被告
    使用之0000000000號行動電話，認為被告有持有槍彈嫌疑；
    內政部警政署刑事警察局於九十三年十月十一日提出搜索票
    聲請書，聲請搜索被告位於「一雲林縣褒忠鄉中勝村勝平
    110號。二雲林縣元長鄉○○村○○路22之11號。三雲林縣
    虎尾鎮延平里中湳1號之2A12室」等三處所，惟經原審審核
    後，僅准搜索上開第二處所。員警執行搜索，查無應扣押之
    物，經被告同意對上開第三處所搜索，因而查扣附表所示等
    物之事實，有內政部警政署刑事警察局搜索聲請書、通訊監
    察書影本、搜索票影本各一紙及搜索扣押筆錄二紙在卷可稽
    （見警聲搜卷一、三、四０、四二頁，偵卷第三頁）。是被
    告係於司法警察機關查知其涉案依法搜索無著後，同意搜索
    其租屋處，始將槍枝繳械，並未符合於有偵查權之個人或機
    關發覺前之要件所為之自首，自無從依自首規定減輕其刑；
    又其雖自白持有槍彈犯行，但其自持有槍枝迄查獲扣案時，
    均在其支配掌控之下，始終未曾移轉持有，自無槍彈去向之
    問題。而其所供稱槍彈係「乙○○」生前交付，惟是否全部
    槍砲、彈藥，或因而防止重大危害治安事件之發生，均無從
    查考，自難依槍砲彈藥刀械管制條例第十八條第一項或第四
    項規定減免其刑，合併說明。綜之，被告因張政通積欠債務
    ，心生不滿，始前往張政通之父即被害人甲○○住處開槍，
    其目的乃以開槍手段，逼使張政通還錢，其前往被害人甲○○住處開槍，係基於恐嚇危害安全犯意，至為明確。是被告
    於原審時所辯稱：開槍無恐嚇犯意云云，與事實不符，不足
    採信。綜上所述，本件被告之犯行，事證已臻明確，洵堪認
    定，應予依法論科。
三、被告行為後，槍砲彈藥刀械管制條例已於九十四年一月二十
    六日修正公布，並自公布日施行，原槍砲彈藥刀械管制條例
    第八條與第十條、第十一條合併修正移列為修正後第八條，
    原條例第十條、第十一條刪除，其中該條例修正後第八條第
    四項規定之罰則，與修正前槍砲彈藥刀械管制條例第十條第
    四項所規定之法定刑比較，就本件改造模型槍之適用，二者
    並無不同，是被告未經許可，持有可發射子彈具有殺傷力之
    改造模型槍行為之時間，雖在槍砲彈藥刀械管制條例修正生
    效之前，惟依刑法第二條第一項前段規定，應適用裁判時法
    即修正後之槍砲彈藥刀械管制條例第八條第四項之未經許可
    ，持有可發射子彈具有殺傷力之改造（模型）手槍罪論處。
    核被告未經（主管機關）許可，持有可發射子彈具有殺傷力
    之改造模型槍行為，係違反修正後之現行槍砲彈藥刀械管制
    條例第八條第四項之罪，而其未經許可持有子彈行為，則係
    違反槍砲彈藥刀械管制條例第十二條第四項之罪；又其持槍
    對被害人甲○○住處開槍行為，係犯刑法第三百零五條恐嚇
    危安罪。被告以一持有行為，同時持有手槍及子彈，觸犯構
    成要件不相同之罪名，為想像競合犯，應從一重之未經許可
    ，持有可發射子彈具有殺傷力之改造（模型）手槍罪論處。
    被告對被害人甲○○住處牆壁開一槍，對空開二槍，係基於
    同一恐嚇危安全目的之犯意下、利用同一機會所犯之接續多
    次舉動，僅侵害同一法益，在刑法評價上應包括認為係單一
    罪之接續犯。次按未經許可持有槍、彈罪，其持有之繼續，
    為行為之繼續，至持有行為終了時，均論為一罪，不得割裂
    。若以之犯他罪，兩罪間之關係如何，端視其開始持有之原
    因為斷，如早已非法持有槍、彈，後另起意犯罪，或意圖犯
    甲罪而持有槍、彈，卻持以犯乙罪，均應以數罪併罰論處；
    如因意圖犯某罪而持有槍、彈，後果以之犯該罪，兩罪間始
    有牽連犯之適用（最高法院九十三年度二八一０、二八五二
    、三０三八號判決參照）。被告於九十二年五、六月間起，
    即持有槍彈，且遭張政通欠債近十年，若其持有槍、彈之目
    的，乃在開槍恐嚇被害人甲○○，則當於持有槍、彈後，立
    即對被害人甲○○住處開槍，惟被告遲至九十三年七月底、
    八月初，始開槍恐嚇，應係另行起意所犯而為數罪關係。是
    被告違反修正後槍砲彈藥刀械管制條例第八條第四項未經許
    可持有改造模型槍罪與恐嚇危安罪間，犯意各別，行為互殊
    ，應分論併罰。又就恐嚇罪部分，被告係於有偵查權之個人
    （如警員）或機關發覺前，自行供出犯行並接受法院裁判，
    符合刑法第六十一條所規定之自首，自應減輕其刑。
四、原審以被告罪證已臻明確，因予論罪科刑，固非無見，惟查
    ：(一)原判決既認被告之恐嚇被害人甲○○事實，係因被告自
    行於警詢時供出犯行並經警轉告甲○○，甲○○始獲知悉，
    則警方及被害人於此之前均未發覺或嫌疑被告有此犯行，則
    被告之自承犯罪確符合自首規定，已如上述，原判決關於恐
    嚇罪部分漏未依法減輕其刑，已有未合；(二)又被告之上揭槍
    彈係取自乙○○生前所交付抵債之用，已如上述，詎原判決
    認被告所陳係「幽靈抗辯」而屬不實，竟認被告係於不詳時
    、地，以不詳方式，自不詳姓名年籍成年男子處取得，為被
    告所爭執，復乏認定之憑據，亦有未洽；被告於本院據此指
    摘原判決不當，為有理由，自應由本院將原判決撤銷改判。
    爰審酌被告未經許可持有槍彈，嗣並持為恐嚇危害他人身體
    、生命之工具，侵害個人法益情形嚴重等一切情狀，量處如
    主文第二項所示之刑，並定應執行之刑暨諭知所處併科罰金
    ，如易服勞役之折算標準。扣案如附表編號一、二所示之物
    （除試射完畢之四顆子彈外），為違禁物，均沒收之，至扣
    案如附表編號03、04號所示等物，或已非違禁物，或是否從
    物，尚非無疑，爰不另宣告沒收。
據上論斷，應依刑事訴訟法第三百六十九條第一項前段、第三百
六十四條、第二百九十九條第一項前段，槍砲彈藥刀械管制條例
第八條第四項、第十二條第四項，刑法第十一條前段、第二條第
一項前段、第三百零五條、第五十五條、第六十二條前段、第五
十一條第五款、第四十二條第三項、第三十八條第一項第一款，
罰金罰鍰提高標準條例第一條前段、第二條，現行法規所定貨幣
單位折算新臺幣條例第二條，判決如主文。
本案經檢察官曾銘芳到庭執行職務。
中　　華　　民　　國　　94　　年　　8 　　月　　10　　日
                  刑事第二庭    審判長法　官  葉居正
                                      法　官  李文福
                                      法　官  莊俊華
以上正本證明與原本無異。
違反槍砲彈藥刀械管制條例如不服本判決，應於收受本判決後十
日內向本院提出上訴書狀。其未敘述上訴理由者並得於提起上訴
後十日內向本院補提理由書狀（均須按他造當事人之人數附繕本
）「切勿逕送上級法院」。
其餘不得上訴。
　　　　　　　　　　　　　　　　　　　書記官  廖明娟
中　　華　　民　　國　　94　　年　　8 　　月　　12　　日
論罪之法條全文：
修正後槍砲彈藥刀械管制條例第8條第四項：
未經許可，持有、寄藏或意圖販賣而陳列第一項所列槍枝者，處
三年以上十年以下有期徒刑，併科新臺幣七百萬元以下罰金。
第一項至第三項之未遂犯罰之。
槍砲彈藥刀械管制條例第12條：
未經許可，持有、寄藏或意圖販賣而陳列子彈者，處五年以下有
期徒刑，併科新台幣三百萬元以下罰金。
第一項至第三項之未遂犯罰之。
刑法第305條：
以加害生命、身體、自由、名譽、財產之事，恐嚇他人致生危害
於安全者，處二年以下有期徒刑、拘役或三百元以下罰金。
附表：
┌──┬────────┬───┬───────────────────────────┐
│編號│   品      名   │數  量│        備                               註           │
├──┼────────┼───┼───────────────────────────┤
│ 01 │德製點二二手槍  │   1枝│（槍枝管制編號0000000000），鑑定結果認係德國WALTHER廠 │
│    │                │      │製口徑9mm金屬改造模型槍，經檢視，槍管已貫通，機械性能 │
│    │                │      │良好可擊發適用子彈，認具殺傷力，核屬違禁物；復為被告所│
│    │                │      │有，並供其恐嚇危害安全之用，爰依刑法第38條第1項第1款、│
│    │                │      │第2款規定，宣告沒收之。                               │
├──┼────────┼───┼───────────────────────────┤
│ 02 │子彈            │  14顆│鑑定結果認均係由口徑8mm之制式空包彈加裝直徑6.7mm金屬彈│
│    │                │      │頭而成之改造子彈，經取樣4顆實際試射結果，均可擊發，認 │
│    │                │      │均具殺傷力。依此，採樣試射之4顆制式子彈，業經試射完畢 │
│    │                │      │，已非屬違物，爰不宣告沒收。另其餘10顆子彈，均屬違禁物│
│    │                │      │，依刑法第38條第1項第1款規定，宣告沒收之。            │
├──┼────────┼───┼───────────────────────────┤
│ 03 │點二二口徑彈殼  │   1顆│鑑定結果認實係已擊發口徑8mm之制式空包彈彈殼。依此，該 │
│    │                │      │彈殼已非違禁物，爰不宣告沒收。                        │
├──┼────────┼───┼───────────────────────────┤
│ 04 │滅音管          │   1支│未鑑定是否為本案附表編號01號改造模型槍所專用，不無疑問│
│    │                │      │，難認為編號01號改造模型槍之從物，因而無從依刑法第38條
│    │                │      │第1項第1款規定，宣告沒收。                            │
└──┴────────┴───┴───────────────────────────┘
